【裁判字號】    90,上訴,508
【裁判日期】    900510
【裁判案由】    毒品危害防制條例等
【裁判全文】
臺灣高等法院臺南分院刑事判決           九十年度上訴字第五八號         Ｃ
      上  訴  人
      即  被  告  甲○○○
右上訴人因違反毒品危害防制條例案件，不服中華民國八十九年十二月二十日臺灣嘉
義地方法院八十八年度訴字第六六六號第一審判決（起訴案號：臺灣嘉義地方法院檢
察署八十八年度偵字第五七八九號、八十八年度偵字第六一二九號），提起上訴，本
院判決如左：
      主      文
上訴駁回。
      事      實
一、緣甲○○○平時以開計程車為業，與黃培若知悉彼此均有施用第二級毒品安非他
    命習性，甲○○○明知黃培若雇其計程車至彰化縣永靖鄉光雲巷八十八號詹肇嘉
    住處，係為購買第二級毒品安非他命施用，竟基於幫助黃培若施用第二級毒品安
    非他命概括犯意，連續於民國（下同）八十八年七月初、七月中旬、八月初及八
    月中旬四次，受僱於黃培若，駕車搭載黃培若前往詹肇嘉上開住處，向詹肇嘉購
    買第二級安非他命（詹肇嘉販賣部分由彰化地院審理中、黃培若施用部分另案裁
    移觀察勒戒），詹肇嘉自黃培若處得知甲○○○亦有吸食安非他命習慣，為免甲
    ○○○報案起見，乃於黃培若每次向其購買安非他命時，均將數量不等第二級毒
    品安非他命一小包，交由黃培若轉交甲○○○，黃培若乃基於轉讓第二級毒品安
    非他命概括犯意（黃培若轉讓毒品部分已確定），於上開時間，先後四次將詹肇
    嘉託其轉交安非他命交予甲○○○，供甲○○○施用第二級毒品安非他命四次（
    甲○○○施用部分亦經裁移觀察勒戒）。
二、案經嘉義縣警察局第一分局報請臺灣嘉義地方法院檢察署檢察官偵查起訴。
    理  由
一、訊據上訴人即被告甲○○○供承於上開時地受被告黃培若僱用，駕駛計程車搭載
    黃培若至詹肇嘉住處購買安非他命四次，每次均由黃培若轉交詹肇嘉免費提供安
    非他命一小包之事實，惟矢口否認有何幫助黃培若施用安非他命犯行，辯稱：伊
    不知黃培若至詹肇嘉住處係為購買毒品安非他命云云。
二、經查：
  (一)被告甲○○○曾下車至詹肇嘉家中聊天，故詹肇嘉因而知悉被告甲○○○有施用
    安非他命習性，始委請黃培若取一些安非他命免費提供甲○○○施用，伊共委請
    黃培若轉交四次予甲○○○，及甲○○○確知悉黃培若搭乘其計程車前往詹肇嘉
    住處係為購買安非他命等情，業據同案被告黃培若於原審一再指述在卷（詳原審
    卷一三九、一六七頁），核與被告甲○○○於原審所供：伊下車一次，當時見到
    詹肇嘉與黃培若在吸食安非他命等語（詳原審卷一三九頁第十三行）。另被告甲
    ○○○於原審亦自承：黃培若搭乘其計程車去詹肇嘉住處購買安非他命四次，且
    由黃培若代詹肇嘉轉交安非他命予伊施用等情（詳原審卷九九至一百頁、一三九
    頁），情節大致相符，顯見詹肇嘉於黃培若第一次向其購買安非他命時，即已知
    悉甲○○○有吸食安非他命習慣，始於每次黃培若搭乘甲○○○計程車前往時，
    皆免費提供若干安非他命託黃培若轉交甲○○○。足證被告甲○○○已知悉黃培
    若搭乘其計程車去彰化，係為去詹肇嘉住處購買安非他命屬實。
  (二)又施用安非他命與購買安非他命施用均係違法行為，衡諸一般生活經驗，對於不
    相熟識之人應無告知自己有施用安非他命習慣之理！而黃培若與被告甲○○○原
    非熟識，係因友人介紹始僱被告甲○○○計程車前去詹肇嘉住處購買安非他命等
    情，已據同案被告黃培若供述在卷（詳原審卷一三七頁）。另參酌黃培若每次前
    往詹肇嘉住處購買毒品均係搭乘被告甲○○○計程車前往之事實，足認被告甲○
    ○○於首次搭載被告黃培若前去詹肇筆嘉住處時，雙方已存有相當信任關係，否
    則被告甲○○○應不致即向黃培若告知其有吸食安非他命習慣，而黃培若亦不致
    於首次搭乘被告甲○○○計程車，即轉交安非他命給甲○○○，亦可知被告甲○
    ○○於首次搭載黃培若前去詹肇嘉住處，已知黃培若係前去購買安非他命吸食。
  (三)衡以被告甲○○○係計程車駕駛員，明知黃培若搭乘其計程車，係為前往詹肇嘉
    住處購買安非他命吸食，且安非他命為第二級毒品，按施用及販賣安非他命均係
    違法行為，就一般生活經驗而言，一般人於知悉自己所搭載乘客將有非法行為時
    ，為免誤觸法網或無妄受累，均避之惟恐不及。然被告甲○○○卻於八十八年七
    月初、七月中旬、八月初及八月中旬，連續四次受僱於黃培若，駕駛計程車搭載
    其前往詹肇嘉住處購買第二級毒品安非他命，且每次均自黃培若處受讓若干安非
    他命，倘非與黃培若相互間均具有幫助對方施用安非他命之默示合意，當不致有
    上開悖離常情之舉。則被告甲○○○駕駛計程車搭載黃培若前往詹肇嘉住處購買
    安非他命吸食，顯存有幫助黃培若施用安非他命之故意，昭昭甚明。
  (四)綜上所述，被告甲○○○辯稱其未有幫助黃培若施用毒品，為卸責之詞，不足採
    信。本件被告甲○○○幫助他人施用第二級毒品犯行，事證明確，堪以認定。
三、核被告所為，係犯毒品危害防制條例第十條第二項幫助施用第二級毒品罪，被告
    先後多次幫助施用第二級毒品犯行，時間緊接、犯罪構成要件相同，顯係基於概
    括犯意反覆為之，為連續犯，應刑法第五十六條規定論以一罪，並加重其刑。另
    被告以幫助故意，搭載黃培若前往詹肇嘉住處購買安非他命吸食，為從犯，爰依
    刑法第卅條第二項規定，按正犯之刑減輕之，並依法先加後減之。
四、原審以被告甲○○○之部分，罪證明確，因予適用毒品危害防制條例第十條第二
    項、刑法第十一條前段、第五十六條、第卅條第二項、第四十一條第一項、罰金
    罰鍰提高標準條例第二條，並審酌被告犯罪動機、目的、手段，及其犯罪所生危
    害，犯罪後未坦承全部犯行、不知悔悟等一切情狀，量處有期徒刑四月，並依法
    諭知如易科罰金，以三百元折算一日之標準。本院經核該部分原判決認事用法，
    均無不合，量刑亦稱妥適，被告上訴意旨，猶執前詞，否認犯罪，指摘該部分原
    判決不當，為無理由，應予駁回。
據上論斷，應依刑事訴訟法第三百六十八條，判決如主文。
本案經檢察官羅清溪到庭執行職務。
中    華    民    國      九十      年      五      月      十          日
                                  臺灣高等法院臺南分院刑事第五庭
                                      審判長法官  茆    臺    雲
                                            法官  蔡    長    林
                                            法官  董    武    全
右正本證明與原本無異。
不得上訴。
                                      法院書記官  黃    全    忠
中    華    民    國      九十      年      五      月     十五         日
附錄法條：
毒品危害防制條例第十條第二項：施用第二級毒品者，處三年以下有期徒刑。


司法院資訊處製作；財團法人民間司法改革基金會備份。
